臺灣彰化地方法院民事裁定　　　　　　　　　　　　九十四年度財管字第一八號
　　聲　請　人　甲○○
　　送達代收人　楊振裕律師
右聲請人聲請指定遺產管理人事件，本院裁定如左：
    主      文
指定財政部國有財產局台灣中區辦事處彰化分處為被繼承人乙○○（男，民國○○年
○月○○日生，國民身分證統一編號：Ｚ000000000號，生前住彰化縣彰化
市○○里○○○街六八號一四樓，於民國九十四年一月卅一日死亡）之遺產管理人。
准對被繼承人乙○○之繼承人為承認繼承之公示催告。
被繼承人乙○○之繼承人，應自前項公示催告最後登載新聞紙之日起壹年內承認繼承
，上述期限屆滿，無繼承人承認繼承時，被繼承人乙○○之遺產，於清償債權並交付
遺贈物後，如有賸餘即歸屬國庫。
程序費用由聲請人負擔。
    理      由
一、按繼承開始時，繼承人有無不明，而無親屬會議或親屬會議未於一個月內選定遺
    產管理人者，利害關係人得聲請法院選任遺產管理人，並由法院依公示催告程序
    ，定六個月以上之期限，公告繼承人，命其於期限內承認繼承，民法第一千一百
    七十七條、第一千一百七十八條第一項、第二項規定甚明。
二、本件聲請意旨略以：
　（一）被繼承人乙○○乃一退伍老兵，在台既無妻子，又無親屬。而聲請人與被繼
        承人乙○○因係至交好友，故其生前在台期間，雙方經常互有往來，甚至，
        於乙○○嗣後因重病住院期間，均由聲請人代其料理相關事務，使其得以安
        心養病。又被繼承人乙○○因住院期間，為恐不幸就此去世，乃於民國（下
        同）九十一年十一月一日指定律師及第三人王榮沛、張淑霞擔任見證人，預
        先立下遺囑，並於遺囑中表示請聲請人擔任其過世後之遺囑執行人。茲查被
        繼承人業於九十四年一月卅一日死亡，依民法第一千一百四十七條之規定，
        繼承業已開始，惟因被繼承人在台並無妻子及親屬，無法依民法第一千一百
        七十七條規定選定遺產管理人，而被繼承人生前又於遺囑中表示請聲請人擔
        任其遺囑執行人，並表示將其遺產遺贈予聲請人，為使被繼承人之遺願得償
        ，並保障聲請人之權益，爰依民法第一千一百七十八條第二項及非訟事件法
        第七十八條之規定，狀請鈞院鑒核，賜準裁定指定聲請人為遺產管理人，以
        資管理被繼承人之遺產。
  （二）退而言之，設若鈞院認為聲請人同時具有受遺贈人之身分，而不適宜擔任遺
        產管理人，則請指定第三人王榮沛（住彰化縣彰化市○○路○段一七三之一
        號）為本件遺產管理人。蓋王榮沛係永康養護之家之院長，而被繼承人自生
        病住院治療完畢，於出院後即長期在永康養護之家接受看護照顧，期間除聲
        請人不時前往探視外，被繼承人亦與院長王榮沛相處甚久，彼此間甚為熟悉
        ，其並信賴王醫師之照顧與為人，故若由王榮沛擔任被繼承人之遺產管理人
        亦甚為洽當。在退而言之，倘鈞院認為前揭二人均不適任被繼承人之遺產管
        理人，則請指定被繼承人死亡時所在地之地方政府即彰化縣政府（社會局）
        擔任遺產管理人，以資管理，俾維權利，至為感謝。
三、查聲請人主張乙○○已於九十四年一月卅一日死亡，其繼承人有無不明，並請求
    指定受遺贈人以資管理被繼承人之遺產等情，業據提出除戶謄本、委託書影本、
    被繼承人遺囑影本、死亡證明書彰化縣私立永康養護之家合約書影本各一件為證
    ，故聲請人此部分之主張堪信屬實。形式上，聲請人雖提出乙○○之遺囑及委託
    書影本資以證明聲請人即受遺贈人甲○○為乙○○之遺產管理人，惟本院考量聲
    請人同時受遺贈人之身分，基於利益迴避之原則，聲請人自不適宜擔任本件之遺
    產管理人，從而本院認指定財政部國有財產局中區辦事處彰化分處為被繼承人乙
    ○○之遺產管理人始為適當，爰裁定如主文所示。
四、依非訟事件法第八條第一項裁定如主文。
中　　　華　　　民　　　國　　九十四　　年　　　三　　　月　　　三十　　日
                          臺灣彰化地方法院家事法庭
                                          法　　官　  張德寬
右為正本係照原本作成
如對本裁定抗告須於裁定送達後十日內向本院提出抗告狀
中　　　華　　　民　　　國　　九十四　　年　　　三　　　月　　　三十　　日
                                          法院書記官　范鳳月
